【裁判字號】    99,交聲,2506
【裁判日期】    991005
【裁判案由】    交管條例聲異
【裁判全文】
臺灣板橋地方法院交通事件裁定        99年度交聲字第2505號
原處分機關  交通部公路總局臺北區監理所
異  議  人
即受處分人  甲○○
上列異議人因違反道路交通管理處罰條例案件，對於交通部公路
總局臺北區監理所，於民國99年8 月6 日以北監自裁字第裁40-A
EY376904、AEY376905 號違反道路交通管理事件裁決書所為之處
分聲明異議，本院裁定如下：
    主    文
異議駁回。
    理    由
一、異議意旨略以：異議人即受處分人甲○○，雖有於民國99年
    5 月5 日17時20分許，駕駛所有車號CZ-0858 號自用一般小
    客車（下稱系爭車輛），自臺北市○○路12號、18號間無名
    巷左轉至臺北市○○路3 號前之事實；但未遇有員警攔停，
    並無拒絕稽查逃逸之情事，況時值下班尖峰時段，車輛甚多
    ，逃逸談何容易。是員警在未說明違規之具體情況、於該處
    稽查之目的、與異議人駕駛行為之關聯性，復無證據佐憑之
    情形下逕予舉發，顯有不當，則原處分機關依此逕予裁決，
    亦難認正確，爰聲明異議，請求撤銷原處分云云。
二、按汽車駕駛人轉彎時，不依標誌、標線、號誌指示，處新臺
    幣（下同）600 元以上1,800 元以下罰鍰；又汽車駕駛人，
    駕駛汽車有違反本條例之行為，經交通勤務警察或依法令執
    行交通稽查任務人員制止時，不聽制止或拒絕停車接受稽查
    而逃逸者，除按各該條規定處罰外，處3,000 元以上6,000
    元以下罰鍰；另汽車駕駛人有前開第48條、第60條規定之情
    形者，除依該條處罰鍰外，並分別予記違規點數各1 點，道
    路交通管理處罰條例第48條第1 項第2 款、第60條第1 項、
    第63條第1 項第1 款分別定有明文。
三、經查：
  (一)系爭車輛於上開時、地，不依標誌、標線、號誌指示，即在
    禁止左轉處左轉，經警攔停，卻拒絕停車接受稽查而逃逸之
    事實，業經證人即當場舉發之臺北市政府警察局信義分局三
    張犁派出所警員林啟裕到庭證稱：當天我是獨自站在松壽路
    中國信託前執行交整勤務，看到深色福特車型之系爭車輛，
    由紐約紐約、華納威秀中間的無名巷，違規自南向西違規左
    轉至松壽路上，即由我對向轉至我前方，我就當場用指揮棒
    示意攔停，異議人看到我攔停動作後有先減速，看起來像是
    準備要靠邊停車的樣子，但後來又從我身旁直接開走等語明
    確（見本院卷第35頁反面、36頁），而異議人亦坦承有違規
    左轉之情事（見本院卷第36頁反面），並有臺北市政府警察
    局北市警交字第AEY376904 號、第AEY376905 號舉發違反道
    路交通管理事件通知單、信義分局99年5 月31日北市警信分
    交字第09931384300 號書函各1 紙、證人庭呈之違規處照片
    4 幀在卷可按（見本院卷第10頁、第19頁、第38至31頁）。
    本院審酌證人林啟裕對於本件舉發經過，既已提出詳細、具
    體之說明，且本身又屬執行公務之警員，原受有行政懲處責
    任之監督，嗣到庭具結作證，更以刑事責任擔保證詞之真實
    性，復與異議人不相識，亦無嫌隙瓜葛，實無設詞攀誣或構
    陷異議人之必要，因認其舉發應無誤認之虞，且證言較異議
    人之空言辯解為可採。
  (二)異議人雖以前詞置辯，然查：
  1.按依警察勤務條例第11條第3 款規定，警察勤務包括路檢、
    執行取締等工作；又依臺北市政府警察局強化警勤區功能執
    行規定第4 點規定，員警交通整理勤務之執行，即包括違反
    道路交通管理事件之稽查舉發及交通違警行為之取締，並以
    道路障礙，靜態違規稽查取締為主，動態違規取締為輔。查
    當時證人即舉發員警林啟裕係執行交通整理勤務，而舉發本
    件違規等情，已如前述；則依前開說明，員警林啟裕勤務內
    容原本即包含取締交通違規，且其當時執行之交通整理勤務
    之目的，更包括取締違反道路交通管理事件者；故其於執行
    前述勤務時，先發現異議人車輛有不依標誌指示違規左轉之
    情形而予攔停，再發現有拒絕停車接受稽查而逃逸之事實乃
    併予開單舉發，依前開說明，均屬合乎法令之勤務執行行為
    ，復未逾越比例原則，難認有何不當。
  2.證人林啟裕已證稱：我攔停時正好站在異議人車頭正前方的
    車道上，且穿著螢光反光背心，手持會發亮的指揮棒，異議
    人不可能沒看到我攔停的舉動，當時我左手吹哨子，右手平
    舉揮動指揮棒3 、4 下，示意異議人停車，再揮向人行道方
    向以手勢示意異議人靠邊停車，而此時異議人也由距離我10
    公尺處，移動到距離我2 公尺處，並減速靠邊，看起來像是
    準備要靠邊停車的樣子，而我原以為異議人要靠邊停車，正
    準備走過去索取證件，沒想到異議人就從我跟人行道中間之
    車道溜走等語明確（見本院卷第35頁反面至36頁）；參以異
    議人違規時正值黃昏，則證人身穿反光背心，手持發光指揮
    棒，當甚為明顯，又是在距離異議人車頭正前方10至2 公尺
    處連續揮動指揮棒，佐以手勢示意靠邊停車，衡情一般人均
    能認知員警正係在向自己示意停車接受稽查，則異議人辯稱
    未遇員警攔停故駛離現場云云，顯不足採。至於異議人以證
    人林啟裕無法回答有關「當時車上副駕駛座有無其他人？」
    之問題，而質疑其證述不實；然證人已答稱係因舉發當時未
    特別注意違規車輛副駕駛座之緣故（見本院卷第36頁），衡
    情員警遭遇前述突發狀況，首要除了自身安全考量（避免遭
    撞擊），其次即是記憶車牌、車型、車色等，鮮有餘力記憶
    駕駛人之樣貌、年齡、性別，何況是無關之副駕駛座乘客；
    足見證人雖無法回答異議人之上述問題，亦無從認定其所述
    即屬不實。
  3.又當時車輛雖然有多一點，但還沒到回堵之程度等情，業經
    證人林啟裕證述屬實（見本院卷第36頁），況異議人違規逃
    逸地點係車道寬廣之處，則有違規處照片4 幀可證（見本院
    卷第38至41頁），足見當時行車空間寬廣，車流亦屬順暢，
    則異議人當無不能順利駕車離去之理，足見異議人關於無法
    逃逸之所辯，並非可採。至於異議人質疑證人林啟裕為何未
    於發現逃逸情事後加以追趕云云；查證人當時係獨自執行交
    整勤務，已如前述（見理由三(一)），並無其他警力支援，而
    異議人雖有違規左轉情事，但並無持續影響交通安全之狀態
    或屬於刑法現行犯有予以逮捕必要之情形存在，則證人未予
    以追緝，並無違反法令、常情之處，異議人執此辯稱其無逃
    逸之事實，顯屬無據。
  4.而證人林啟裕亦證稱：因為靠的很近，所以我有看清楚異議
    人的車牌，當下就把號碼記在手上，也有看清並記下車型是
    深色福特汽車，後來回去調出電腦資料亦確認無誤，因此可
    以確定系爭車輛就是當天違規之車輛等語明確（見本院卷第
    36頁）；則由證人係在距離接近之情況下記憶系爭車輛車號
    ，並立即寫在手上，錯誤可能性原本就甚為微小，又所記憶
    之車輛顏色、廠牌亦與系爭車輛相同等情（此有最新車籍查
    詢表1 份在卷可憑，見本院卷第26頁），益徵員警於取締當
    時所見之違規車輛即為系爭車輛無疑。又交通違規之發生均
    屬突然，違規狀態又屬稍縱即逝，倘要求員警必以錄影或照
    相為證，實屬強人所難；況員警執行交通勤務，依法亦未要
    求必須以錄影或照相存證；且本件舉發員警原以為系爭車輛
    將靠邊停車，怎知卻突然駛離，已如前述，足見過程快速根
    本無餘裕拍照，是本件雖無照片佐證，亦難謂舉發即有錯誤
    或不當，故異議人此部分之所辯，即非可採。
  (三)從而，系爭車輛確有在禁止左轉處左轉、拒絕停車接受稽查
    而逃逸之事實，堪以認定。
四、綜上所述，異議人既有前揭違規行為，則原處分機關依道路
    交通管理處罰條例第48條第1 項第2 款、第60條第1 項、第
    63條第1 項第1 款規定，分別裁處異議人罰鍰600 元、3,00
    0 元，並各記違規點數1 點，自屬有據；異議人執前詞認裁
    決不當，為無理由，應予駁回。
五、應依道路交通案件處理辦法第19條，裁定如主文。
中    華    民    國    99    年    10    月    5     日
                  交通法庭  法  官  洪珮婷
以上正本證明與原本無異。
如不服本裁定，應於收受送達後5 日內向本院提出抗告狀。
                            書記官  陳永訓
中    華    民    國    99    年    10    月    5     日

司法院資訊處製作；財團法人民間司法改革基金會備份。
